【裁判字號】    95,重訴,27
【裁判日期】    950403
【裁判案由】    債務人異議之訴
【裁判全文】
臺灣苗栗地方法院民事裁定              95年度重訴字第27號
聲  請  人  甲○○
相  對  人  一誠窯業股份有限公司
即  原  告
法定代理人  黃吳美雪
相  對  人  三民機械工程有限公司
即  被  告
法定代理人  田榮炎
相  對  人  中印煤炭有限公司
即  被  告
法定代理人  黃昌介
相  對  人  乙○○
即  被  告  黃進釱
上列聲請人聲請選任特別代理人事件，本院裁定如下：
    主  文
選任甲○○於原告一誠窯業股份有限公司對被告乙○○、三民機
械工程有限公司、黃進鈦、中印煤炭有限公司所提起之本院九十
五年度重訴字第二七號債務人異議之訴及於本院九十五年度聲字
第一０八號聲請人一誠窯業股份有限公司對相對人乙○○、三民
機械工程有限公司、黃進鈦、中印煤炭有限公司所為聲請停止本
院九十三年度執字第八五一一號強制執行事件，為一誠窯業股份
有限公司之特別代理人。
    理  由
一、本件聲請人聲請意旨略稱：相對人一誠窯業股份有限公司（
    下稱一誠窯業公司）於民國67年7 月21日成立，嗣於91 年
    初由李黃明、張龍助向林光榮接洽購廠事宜，議定購廠總價
    為新臺幣（下同）46,000,000元，並已於91年6 月16日完成
    點交接廠，91年6 月初一誠窯業公司召開股東會及董事會，
    當時股東為甲○○、黃吳美雪、李黃明、張龍助、乙○○、
    黃柏興、李君鴻、李湘慈、陳雅玲、陳秀梅、齊天豪等11
    人，並選定甲○○、黃吳美雪、李黃明為董事，張龍助為監
    察人，由黃吳美雪任董事長，李黃明任總經理，任期自91
    年6 月26日起至94年6 月25日止，同時自91年6 月16日起開
    廠生產紅磚，黃吳美雪部分則由其夫乙○○實際代理行使董
    事長職權。然因92年間黃吳美雪、乙○○涉嫌侵占公司款項
    ，經股東協商後，自92年4 月起，由黃吳美雪授權董事甲○
    ○代理董事長職務，實際負責公司之經營管理，以維各股東
    權益。嗣甲○○於93年3 月31日召開董事會及股東會，會中
    決議解任黃吳美雪之董事長職務，至查帳清楚為止，並決議
    選任檢查人清查黃吳美雪執行職務期間所有帳冊。詎料翌日
    即93年4 月1 日上午黃吳美雪竟率同律師、警方人員假法院
    名義，強行帶走公司資料、帳冊、現金，試圖湮滅證據，並
    取走由代理董事長甲○○所保管之一誠窯業公司印章，前開
    犯罪行為，並經臺灣苗栗地方法院檢察署93年度偵字第3744
    號偵查中，嗣雖經不起訴處分，惟黃吳美雪強行取走一誠窯
    業公司之印章後，未經股東會或董事會同意，於93年4 月21
    日盜用一誠窯業公司印章簽發本票16紙，其中由黃進鈦持有
    金額共1,000,000 元之本票；乙○○持有金額共22,180,000
    元之本票；三民機械工程有限公司持有金額共104,400 元之
    本票，合計為23,284,400元；另中印煤炭有限公司之債權是
    否存在亦不無疑義，而乙○○業持上開本票聲請裁定准予強
    制執行，刻正於本院93年度執字第8511號強制執行事件執行
    中，致生損害於相對人公司及股東權益。又一誠窯業公司名
    義上之法定代理人為黃吳美雪，而黃吳美雪與乙○○為配偶
    關係，若仍由黃吳美雪為一誠窯業公司法定代理人身分對外
    代表公司為訴訟，有偏頗或致生損害公司或股東之虞，自有
    法定代理人不能行使代理權之情事。聲請人自92年起即為一
    誠窯業公司之實際負責人，且為股東兼董事，自為利害關係
    人，雖經本院94年司字第12號准許聲請人為一誠窯業公司之
    臨時管理人，但經相對人抗告，目前尚由本院抗告審審理中
    ，而本院93年度執字第8511號強制執行事件已定於95年4 月
    13日為第二次拍賣期日，恐影響聲請人及其他股東之權益，
    爰依民事訴訟法第51條第2 項規定，請求准予選任聲請人甲
    ○○為一誠窯業公司之特別代理人，俾利進行訴訟及聲請停
    止強制執行等語。
二、按無訴訟能力人有為訴訟之必要，而無法定代理人，或法定
    代理人不能行代理權者，其親屬或利害關係人，得聲請受訴
    法院之審判長選任特別代理人，民事訴訟法第51條第2項定
    有明文，公司雖非無訴訟能力，惟其代表人或負責人在實務
    上準用法定代理人之規定，故公司之代表人或負責人喪失資
    格而在新代表人或負責人選出之前有訴訟之必要，應得準用
    上開規定選任特別代理人。次按民事訴訟法第51條第2項所
    謂法定代理人不能行代理權，不僅指法律上不能（如經法院
    宣告停止其權利）而言，並包括事實上之不能（如心神喪失
    、利害衝突等）在內，最高法院著有50年台抗字第187 號判
    例意旨可資參照。查本件一誠窯業公司名義上之法定代理人
    為黃吳美雪，而黃吳美雪與乙○○為配偶關係，若仍由黃吳
    美雪為一誠窯業公司法定代理人身分對外代表公司為本件訴
    訟，非無利害衝突之可能，則參諸前開最高法院判例意旨，
    自堪認一誠窯業公司之法定代理人有事實上不能行使代理權
    之情事，而一誠窯業公司又有提起件訴訟及聲請停止執行之
    必要，則聲請人依民事訴訟法第51條第2項規定聲請選任特
    別代理人即無不合，而聲請人為一誠窯業公司之股東兼董事
    ，有聲請人所提本院94司字第12號民事裁定影本附卷可稽，
    爰選任聲請人為一誠窯業公司進行本件訴訟及於本院95聲字
    第108號聲請停止強制執行之特別代理人。
三、依民事訴訟法第51條第2項，裁定如主文。
中    華    民    國    95    年    4     月    3     日
                  民事庭法  官  王萬金
以上正本係照原本作成。
如不服本裁定應於送達後10日內向本院提出抗告狀，並繳納抗告
費新臺幣1,000元。
                        書記官  劉碧雯
中    華    民    國    95    年    4     月    3     日


司法院資訊處製作；財團法人民間司法改革基金會備份。
